臺灣臺北地方法院民事判決　　　　　　　　　　　　九十三年度重訴字第二五三號
　　原　　　告　丁○○
　　訴訟代理人　陳適庸律師
　　複　代理人　許博森律師
　　被　　　告　甲○○
　　　　　　　　丙○○
　　　　　　　　乙○○
右當事人間請求返還買賣價金事件，本院於民國九十三年七月六日言詞辯論終結，判
決如左：
    主    文
原告之訴及其假執行之聲請均駁回。
訴訟費用由原告負擔。
    事實及理由
一、原告聲明：求為判決(1)被告應連帶給付原告新台幣（下同）六百六十萬元及自起
    訴狀繕本送達之翌日起至清償日止，按年息百分之五計算之利息。(2)願供擔保請
    准宣告假執行。並陳述：
  (1)原告於民國八十七年七月二日與被告之被繼承人高銘田訂立不動產買賣契約，約
    定買賣價金新台幣（下同）六百六十萬元，高銘田應將坐落於台北市○○區○○
    段二小段四六六地號權利全部及同小段四四四地號、四六八地號持分五分之一之
    土地所有權及坐落其上同段同小段二五建號即門牌號碼台北市○○區○○街四五
    巷一一之四號一、二樓及地下室之建物所有權移轉予原告。惟原告付清尾款後，
    高銘田卻遲未將前揭四四四、四六八地號持分五分之一之土地所有權移轉登記予
    原告，致原告所購之上開房地難以出入使用。
  (2)原告已於九十年四月二十四日以存證信函催告其履行，若逾期則解除買賣契約，
    並於九十二年六月三十日以律師函向被告解除買賣契約，請求返還買賣價金。惟
    被告仍置之不理，故依不動產買賣契約書第十條規定，被告應對其被繼承人高銘
    田應返還之價金負連帶清償之責。
二、被告聲明：原告之訴駁回。並答辯；
  (1)依不動產買賣契約書第二條第三款規定：「‧‧‧尾款須於八十七年十月三十一
    日前付清」，而交款備忘錄金額只有二百五十四萬零六百元，根本未付清尾款。
    且原告提出之切結書並非高銘田親自簽名，不能證明原告付清尾款。又原告並未
    依不動產買賣契約書第十四條特約事項第二款規定，將高銘田於台北市第九信用
    合作社貸款辦理轉移，且未依第四款規定自八十七年八月份起按期繳納貸款及利
    息，導致系爭房地遭查封，使被告之被繼承人高銘田信用受損。
  (2)前揭房地已過戶給原告，如果四四四四四四、四六八地號持分五分之一之土地所
    有權未辦理過戶，原告可代位訴訟對地主張金專請求過戶，不應該解除契約。
三、被告乙○○未於言詞辯論期日到場，核無民事訴訟法第三百八十六條所列各款情
    形，應依原告之聲請，由其一造辯論而為判決。
四、兩造不爭執之事實：
  (1)原告與被告之被繼承人高銘田於八十七年七月二日將坐落於台北市○○區○○段
    二小段四六六地號（地目建，面積二四九平方公尺）所有權全部，及其上建物即
    門牌號碼台北市○○街○○段四五巷十一之四號一、二樓、地下室所有權全部（
    下稱系爭房屋）。及同小段四四四地號（地目旱，面積八一平方公尺）持分五分
    之一、四六八地號（地目旱，面積一九０公尺）持分五分之一之土地訂立不動產
    買賣契約書，約定買賣總價款六百六十萬元。該買賣契約係由出賣人高銘田出具
    委託書，委託其養子黃建安（與被告係同母異父之兄弟）代理訂立。
  (2)被告之被繼承人高銘田已將系爭四六六地號土地所有權於九十年七月二十四日移
    轉登記予原告，及系爭房屋所有權於八十七年九月二十三日移轉登記予原告。
  (3)系爭四四四地號及四六八地號、持分五分之一之土地所有權登記名義人，目前係
    訴外人張金專。高銘田向訴外人張金專購買此二筆土地所有權持分五分之一，惟
    並未辦理所有權持分移轉登記，以致於目前亦未能移轉持分五分之一之所有權予
    原告。
  (4)目前出賣人高銘田及代理簽署買賣契約之黃建安均已死亡。
五、兩造主要爭點在於(1)原告是否已給付全部買賣價金？(2)被告是否為一部分債務不
    履行？(3)原告是否得據以解除本件全部不動產買賣契約？有無顯失公平情形？經
    查：
  (1)原告主張已給付全部買賣價款，被告則以核對不動產買賣契約書附件之交款備忘
    錄，原告僅給付二百五十四萬零九百元，未繳清全部價款等語抗辯。查證人劉俊
    千（即承辦本件買賣之代書）於九十三年七月六日到庭證稱：「‧‧‧黃建安當
    時說他是高銘田的代理人，當時他有提出授權書。這份土地買賣契約書總價是六
    百六十萬元，付款情形如付款記錄所載《八十七年七月二日簽約款三十萬元、八
    十七年七月十八日三十萬元、七月二十二日十九萬六百元、八十七年八月十一日
    一百四十五萬元、八十七年十一月五日三十萬元、另貸款一胎二百七十一萬元、
    二胎八十五萬元、八十七年十一月十五日有一筆二十萬元（沒有簽收）、八十八
    年二月一日十萬元（沒有簽收）》，其中農地四四四、四六八地號沒有過戶，因
    為有部分尾款二十萬元沒有付，後來有寫切結書，這個切結書是黃建安說要先拿
    錢，原告說要寫切結書才要讓他拿錢。」等語（見本院卷第一○三頁、第一○四
    頁），並提出系爭不動產買賣契約書、切結書及授權書為證。參諸該切結書之內
    容：「‧‧‧因土地為農地移轉過戶尚未全部完成，但買賣總價新台幣陸佰陸拾
    萬元已全額付清予本人‧‧‧」，應可認為黃建安為高銘田之代理人，且已收受
    原告給付之買賣價金，被告辯稱未付清價金云云，並不足採信。原告主張已給付
    全部買賣價金等情，可認真實。
  (2)被告之被繼承人高銘田迄今尚未將系爭四四四地號及四六八地號土地所有權持分
    五分之一移轉予原告，經原告定期催告其履行契約仍未履行，有原告提出之土地
    登記謄本、存證信函及律師函為證，且為被告不爭執，故被告之被繼承人高銘田
    就系爭四四四地號及四六八地號持分五分之一之土地所有權未移轉登記於原告之
    部分，應負債務不履行之責任。被告為高銘田之繼承人，依民法第一千一百四十
    八條、第一千一百五十三條第一項規定，就被繼承人高銘田之債務，負連帶清償
    之責。
  (3)按權利之行使，不得違反公共利益或以損害他人為主要目的。行使權利履行義務
    應依誠實信用方法。」民法第一百四十八條定有明文。經查：
    兩造所訂立之不動產買賣契約，係以系爭四六六地號及其上之系爭房屋、四四
      四地號、四六八地號之土地為買賣標的物，該第四四四地號、四六八地號土地
      之持分五分之一，與系爭四六六地號及系爭房屋所有權全部，性質上係屬可分
      ，並非屬於不可分之標的物。
    兩造訂立買賣契約之主要目的，係買受系爭四六六地號土地及系爭房屋所有權
      全部，此有證人劉俊千到庭證稱：「土地本來是要賣老泉段二小段四六六地號
      （基地及建物）、黃建安說四四四、四六八地號持分五分之一，高銘田跟前地
      主張金專是買土地所有權，他有不動產買賣契約書。‧‧‧」之證詞為證，而
      被告之被繼承人高銘田於九十年七月二十四日已將系爭四六六地號土地所有權
      移轉登記予原告（見本院卷第四七頁），至於系爭房屋所有權更早於八十七年
      九月二十三日移轉登記予原告（見本院卷第四八頁），且已交屋，故此部分給
      付義務早已履行完畢。
    其次根據證人劉俊千（代書）所提供之高銘田與張金專就該四四四、四六八地
      號土地持分五分之一所訂立之不動產買賣契約書，該部分之買賣價金僅三十六
      萬元，有不動產買賣契約為證（見本院卷第一一○頁），而本件不動產買賣契
      約價金全部為六百六十萬元，可見該四四四、四六八地號土地持分五分之一之
      價值約占全部買賣總金額之百分之六左右，比例不高，應可認定。
    綜上，被告之被繼承人高銘田，雖然就系爭四四四地號、四六八地號之土地持
      分五分一，未能移轉登記予原告，雖有一部分債務不履行情形，然而本件買賣
      契約其他之給付義務均已履行完畢。再參諸證人劉俊千提出訴外人張金專與高
      銘田於八十一年七月二十四日就系爭四四四地號、四六八地號土地簽訂之不動
      產買賣契約書，被告繼承被繼承人高銘田對於訴外人張金專之移轉登記請求權
      ，原告亦非不能代位被告行使該權利，若允許原告以被告之一部債務不履行，
      而主張依買賣契約書第十條規定解除全部買賣契約，顯有違誠信原則，具顯失
      公平之情形，應認原告之解除全部買賣契約，不發生解除之效力。
六、綜上所述，原告以解除全部買賣契約為由，請求被告應負回復原狀，即被告應連
    帶給付六百六十萬元，及自起訴狀繕本送達之翌日起至清償日止，按年利率百分
    之五計算之利息，為無理由，應予駁回。至原告假執行之聲請，即失所附麗，併
    駁回之。
七、兩造其餘主張陳述及所提出之證據，經本院審酌後，認均不足以影響本判決之結
    果，均毋庸再予論述，附此敘明。
八、訴訟費用之負擔：民事訴訟法第七十八條。
中　　　華　　　民　　　國　　九十三　　年　　　七　　　月　　 三十 　　日
                                       民事第一庭   法      官　呂淑玲
右為正本係照原本作成
如對本判決上訴，須於判決送達後廿日內向本院提出上訴狀
中　　　華　　　民　　　國　　九十三　　年　　　七　　　月　 　三十　 　日
                                                    法院書記官　方美雲
